【裁判字號】    97,交聲,673
【裁判日期】    971231
【裁判案由】    違反道路交通管理處罰條例聲明異議
【裁判全文】
臺灣桃園地方法院交通事件裁定         97年度交聲字第673號
原處分機關  交通部公路總局新竹區監理所桃園監理站
異  議  人  甲○○
                    國民
上列異議人因違反道路交通管理處罰條例案件，對於交通部公路
總局新竹區監理所桃園監理站民國97年4 月7 日以桃監裁罰字第
52-DB0000000號違反道路交通管理事件裁決書所為之處分（原舉
發案號：桃警局交字第DB0000000 號），聲明異議，本院裁定如
下：
    主  文
原處分撤銷。
甲○○汽車駕駛人，駕駛執照業經註銷仍駕駛機器腳踏車，處罰
鍰新臺幣陸仟元，甲○○之機器腳踏車駕駛執照扣繳之。
    理  由
一、原處分意旨略以：異議人即受處分人甲○○於民國97年1 月
    22日上午11時5 分許，騎乘車牌號碼CYY-196 號重型機車行
    經桃園縣蘆竹鄉○○○路、奉化路口時，因「未領有駕駛執
    照駕駛機器腳踏車」之違規，為桃園縣警察局大園分局南竹
    派出所警員填掣桃警局交字第DB0000000 號舉發違反道路交
    通管理事件通知單（下稱舉發通知單）舉發。嗣經原處分機
    關依道路交通管理處罰條例第21條第第1 項1 款之規定，裁
    處罰鍰新臺幣（下同）6,000 元。
二、本件異議意旨略以：異議人前因闖紅燈違規，被監理站自動
    消除駕駛執照。但本人於繳納罰鍰時未被告知駕駛執照遭吊
    銷，且本人之駕駛執照也在身上，未被吊銷云云。
三、按處理違反道路交通管理事件，有關文書送達之程序，應依
    行政程序法之規定，違反道路交通管理事件統一裁罰基準及
    處理細則第5 條訂有明文；次按「送達，於應受送達人之住
    居所、事務所或營業所為之。但在行政機關辦公處所或他處
    會晤應受送達人時，得於會晤處所為之。」、「於應送達處
    所不獲會晤應受送達人時，得將文書付與有辨別事理能力之
    同居人、受僱人或應送達處所之接收郵件人員。」、「送達
    不能依前二條規定為之者，得將文書寄存送達地之地方自治
    或警察機關，並作送達通知書兩份，一份黏貼於應受送達人
    住居所、事務所、營業所或其就業處所門首，另一份交由鄰
    居轉交或置於該送達處所信箱或其他適當位置，以為送達。
    前項情形，由郵政機關為送達者，得將文書寄存於送達地之
    郵政機關。寄存機關自收受寄存文書之日起，應保存三個月
    。」，行政程序法第72條第1 項、第73條第1 項、第74條分
    別定有明文。末按「汽車駕駛人，有下列情形之一者，處新
    臺幣六千元以上一萬二千元以下罰鍰，並當場禁止其駕駛：
    四、駕駛執照業經吊銷、註銷仍駕駛小型車或機器腳踏車。
    」、「第一項第三款、第四款之駕駛執照，均應扣繳之；第
    五款並吊銷其駕駛執照。」，道路交通管理處罰條例第21條
    第1項 第4 款、同條第4 項亦有明定。
四、經查：異議人前於96年5 月26日、96年7 月11日，因「汽車
    駕駛人，行經有燈光號誌管制之交岔路口闖紅燈者」之違規
    ，分經警舉發，上揭2 案業經原處分機關各裁處罰鍰1,800
    元並記違規點數3 點結案。嗣經原處分機關於96年8 月27日
    以桃監裁罰字第裁000000000 號裁決書，依道路交通管理處
    罰條例第63條第3 項之規定吊扣駕駛執照1 個月，駕駛執照
    限於96年9 月26日前繳送；若逾期不繳送，自96年9 月27日
    起易處吊扣駕駛執照2 個月，並限於96年10月11日前繳送；
    若96年10月11日前未繳送駕駛執照，自96年10月12日起易處
    吊銷，並逕行註銷駕駛執照。上揭裁決書於第一次投遞至異
    議人桃園縣桃園市鎮○街11號3 樓戶籍地址無人簽收，經催
    領通知仍無人領取後，業已依行政程序法第74條規定於96年
    9 月5 日寄存當地郵局後完成送達程序，此有交通部公路總
    局新竹區監理所桃園監理站97年3 月31日竹監桃字第097213
    0569號函、違規查詢報表、公路監理資訊系統列印本、桃園
    監理站機車駕駛人螢幕列印本、桃園監理站送達證書等資料
    在卷可參，是前開裁決書業已經原處分機關依法完成寄存送
    達，縱令異議人並未親自收受前揭送達通知書，或未前往領
    取該裁決書，仍自寄存之日即96年9 月5 日起發生送達之效
    力，參以行政程序法上揭所定寄存送達明文，本不以受送達
    人確實閱覽送達文書內容為必要，僅須符合上開法定程式，
    即屬合法，此係法律賦予效力之送達方式，否則，法律規定
    應以合法送達為前提要件之各種失權效果，勢將窒礙難行，
    故由法律規定賦予送達程序之效力，俾利法律關係及法律效
    果之確實、安定，此乃前開寄存送達之立法意旨所在。嗣異
    議人就前開合法送達之裁決書既未在法定期限內提出聲明異
    議，且未依裁處內容繳送駕駛執照，則原處分機關依前開裁
    決內容，自96年10月12日起吊銷異議人之機器腳踏車駕駛執
    照，並逕行註銷之，於法均無不合。是本件異議人於機器腳
    踏車駕駛執照遭吊銷後，仍於97年1 月22日上午11時5 分許
    ，騎乘車牌號碼CYY-196 號重型機車行經桃園縣蘆竹鄉○○
    ○路、奉化路口時，顯有「駕駛執照業經註銷仍駕駛機器腳
    踏車」之違規甚明。
五、綜上，異議人確有前開違規事實，堪以認定。惟本件異議人
    係駕駛執照業經註銷仍駕駛重型機車，所為係違反道路交通
    管理處罰條例第21條第1 項第4 款之規定，原處分機關依道
    路交通管理處罰條例第21條第1 項第1 款規定裁處，即有未
    洽。是本件異議人之異議雖無理由，然原處分既有上述違誤
    之處，自應由本院依道路交通案件處理辦法第20條前段之規
    定撤銷原處分，並依法自為裁定如主文第2 項所示。
據上論斷，應依道路交通管理處罰條例第87條第2 項，道路交通
案件處理辦法第20條前段，裁定如主文。
中    華    民    國    97    年    12    月    31    日
                  交通法庭法  官   林蕙芳
以上正本證明與原本無異。
如不服本裁定，應於裁定送達後5 日內向本院提出抗告狀。
                          書記官   郭玉芬
中    華    民    國    97    年    12    月    31    日


司法院資訊處製作；財團法人民間司法改革基金會備份。
